【裁判字號】    99,審訴,1935
【裁判日期】    991111
【裁判案由】    毒品危害防制條例
【裁判全文】
臺灣高雄地方法院刑事判決            99年度審訴字第1501號
公  訴  人  臺灣高雄地方法院檢察署檢察官
被      告  甲○○
上列被告因毒品危害防制條例案件，經檢察官提起公訴（99年度
毒偵字第1718號、98年度毒偵字第7376號），被告於準備程序進
行中就被訴事實為有罪之陳述，經本院告知簡式審判程序之旨，
並聽取被告與公訴人之意見後，裁定依簡式審判程序審理，判決
如下：
    主  文
甲○○施用第一級毒品，累犯，處有期徒刑玖月，扣案第一級毒
品海洛因壹包（含包裝袋，驗後淨重零點零參柒公克）沒收銷燬
之；又施用第一級毒品，累犯，處有期徒刑玖月。應執行有期徒
刑壹年伍月，扣案第一級毒品海洛因壹包（含包裝袋，驗後淨重
零點零參柒公克）沒收銷燬之。
    事  實
一、甲○○前於民國87年間，因施用毒品案件，經法院裁定令入
    勒戒處所施以觀察、勒戒後，認無繼續施用毒品傾向，於87
    年7 月17日執行完畢釋放，由臺灣高雄地方法院檢察署檢察
    官以87年度偵字第15307 號為不起訴處分確定。復於88年間
    因施用毒品案件，經裁定令入勒戒處所施以觀察、勒戒後，
    認有繼續施用毒品傾向，復經本院裁定令入戒治處所施以強
    制戒治，同時經本院以88年度訴字第1603號判處有期徒刑7
    月、3 月，合併定應執行刑為有期徒刑8 月確定，於90年7
    月25日執行完畢。另因施用毒品案件，經本院以94年度訴緝
    字第164 號判處有期徒刑7 月確定，於95年10月14日縮刑期
    滿執行完畢。復因施用毒品、持有毒品案件，分別經最高法
    院以95年度台上字第6978號、及本院以96年度訴字第303 號
    、96年度訴字第146 號判處有期徒刑1 年2 月、4 月、1 年
    2 月、4 月，嗣經裁定減刑為有期徒刑7 月、2 月、7 月、
    2 月，合併定應執行刑為有期徒刑1 年5 月確定。再因施用
    毒品案件，經本院以96年度訴字第2332號判處有期徒刑9 月
    ，嗣經減刑為有期徒刑4 月又15日確定，與上開有期徒刑1
    年5 月接續執行，於97年8 月1 日縮短刑期假釋出監，所餘
    期間付保護管束，於97年12月28日保護管束期滿未經撤銷視
    為執行完畢。詎甲○○仍不知悔改及戒除毒癮，復分別基於
    施用第一級毒品海洛因之犯意，為下列行為：
  (一)先於98年11月19日下午8 時許，在其高雄市○○區○○路23
    巷1 號5 樓住處，以針筒注射靜脈之方式，施用第一級毒品
    海洛因1 次。嗣為警於98年11月20日上午10時20分許，在高
    雄市○○區○○路與凱旋路口查獲，並扣得其上開施用第一
    級毒品所剩之海洛因1 包（驗後淨重0.037 公克），再經採
    尿送驗後，結果呈嗎啡及可待因陽性反應。
  (二)又於99年1 月18日下午8 時30分許，在高雄市○○區○○路
    23巷1 號5 樓住處內，以針筒注射靜脈之方式，施用第一級
    毒品海洛因1 次。嗣於99年1 月20日下午8 時35分許，在高
    雄市○○區○○路23巷1 號前，因形跡可疑為警攔檢，發現
    甲○○為毒品調驗人口，經徵得其同意採尿送驗，結果呈嗎
    啡、可待因陽性反應，
二、案經高雄市政府警察局苓雅分局、前鎮分局移送臺灣高雄地
    方法院檢察署檢察官偵查起訴。
    理  由
一、本件被告甲○○所犯係死刑、無期徒刑、最輕本刑為3 年以
    上有期徒刑以外之罪，其於準備程序進行中，就被訴事實為
    有罪之陳述，經受命法官告知簡式審判程序之旨，並聽取當
    事人之意見後，本院合議庭認無不得或不宜改依簡式審判程
    序進行之情形，爰依刑事訴訟法第273 條之1 第1 項規定，
    裁定本件由受命法官獨任進行簡式審判程序。又本件卷內之
    證據資料，依同法第273 條之2 規定，不受同法第159 條第
    1 項關於傳聞法則規定之限制，依法均有證據能力，合先敘
    明。
二、上揭事實，業據被告於本院審理中坦承不諱，並有高雄市政
    府警察局前鎮○○○○路派出所扣押筆錄及扣押物品目錄表
    、高雄市政府警察局前鎮分局查獲毒品危害防制條例案件犯
    罪嫌疑人姓名對照表（尿液編號I-456 ）、高雄市立凱旋醫
    院98年12月10日濫用藥物尿液檢驗報告（檢體編號I-456 ）
    、高雄市政府苓雅分局偵辦毒品案件嫌疑人尿液採證尿液對
    照表（尿液代碼VＺ000000000000）、高雄市立凱旋醫院99年
    2 月10日濫用藥物尿液檢驗報告各1 份等證據在卷可稽。而
    扣案第一級毒品海洛因1 包（驗後淨重0.037 公克），經送
    驗後，結果確實含有第一級毒品海洛因之成分，此亦有卷附
    高雄市立凱旋醫院98年12月4 日濫用藥物成品檢驗鑑定書1
    份可佐，足認被告前開任意性之自白與事實相符，得作為被
    告有罪之證據。又被告曾受如事實欄所載之觀察、勒戒及強
    制戒治處分執行完畢後5 年內，再犯施用毒品罪而經依法追
    訴處罰完畢等事實，亦有卷附本院院內索引卡紀錄表、臺灣
    高等法院被告前案紀錄表各1 份在卷可按。按毒品危害防制
    條例第20條、第23條於93年1 月9 日修正施行後，將施用毒
    品之刑事處遇程序，區分為「初犯」及「五年內再犯」、「
    五年後再犯」3 種，其立法理由謂：「初犯」經觀察、勒戒
    或強制戒治執行完畢釋放後，「五年內再犯」者，因其再犯
    率甚高，原實施之觀察、勒戒及強制戒治既已無法收其實效
    ，爰依法追訴或裁定交付審理。至於經觀察、勒戒或強制戒
    治執行完畢釋放後，「五年後再犯」者，前所實施之觀察、
    勒戒或強制戒治已足以遮斷其施用毒品之毒癮，為期自新及
    協助其斷除毒癮，仍適用「初犯」規定，先經觀察、勒戒或
    強制戒治之程序。從而依修正後之規定，僅限於「初犯」及
    「五年後再犯」二種情形，始應先經觀察、勒戒或強制戒治
    程序。倘被告於5 年內已再犯，經依法追訴處罰，縱其第3
    次再度施用毒品之時間，在初犯經觀察、勒戒或強制戒治執
    行完畢釋放5 年以後，已不合於「五年後再犯」之規定，且
    因已於「五年內再犯」，顯見其再犯率甚高，原實施觀察、
    勒戒或強制戒治，已無法收其實效，即應依該條例第10條處
    罰（最高法院95年第7 次刑事庭會議決議參照）。從而，被
    告於前開初犯觀察、勒戒及強制戒治處分執行完畢釋放後「
    五年內再犯」施用毒品罪，並經依法追訴處罰執行完畢，而
    本件被告再度施用毒品犯行，已不合於「五年後再犯」之規
    定，揆諸前揭說明即應依毒品危害防制條例第10條加以處罰
    。從而，本件事證明確，被告犯行洵堪認定，應依法論科。
三、核被告所為，係犯毒品危害防制條例第10條第1 項之施用第
    一級毒品罪。被告為施用而持有第一級毒品之低度行為，為
    施用第一級毒品之高度行為所吸收，不另論罪。被告就上開
    2 次施用第一級毒品犯行間，犯意各別，行為互殊，應予分
    論併罰。又被告有如事實欄所記載論罪科刑執行完畢之紀錄
    ，有上開被告前案紀錄表附卷可考，其於有期徒刑執行完畢
    後，5 年內故意再犯本件有期徒刑以上之2 罪，均為累犯，
    應各依刑法第47條第1 項規定，加重其刑。爰審酌被告前因
    施用毒品案件，迭經觀察、勒戒、強制戒治及法院科刑判決
    後，竟再為本件犯行，足見其惡習已深，且戒絕毒癮之意志
    不堅，未能體悟施用毒品對自己、家人造成之傷害及社會之
    負擔，自屬可議；參以被告犯後坦承犯行，且施用毒品本質
    上係屬戕害自身健康之行為，尚未直接危害他人，反社會性
    程度應屬較低，及其施用毒品之前科紀錄非少，智識程度為
    高職肄業，現做工，每月收入約新臺幣2 萬元等一切情狀，
    分別量處如主文所示之刑，並依刑法第51條第5 款規定，定
    其應執行之刑，以資懲儆。至扣案第一級毒品海洛因1 包（
    驗後淨重0.037 公克），經送驗後，結果確實含有第一級毒
    品海洛因之成分，已如前述，自應依毒品危害防制條例第18
    條第1 項前段規定，不問屬於犯人與否，宣告沒收銷燬之（
    上開第一級毒品海洛因之包裝因包覆毒品，其上顯留有該毒
    品之殘渣，衡情自難與之剝離，是當應整體視之為毒品，連
    同該包裝併予宣告沒收銷燬之，至鑑驗耗用之毒品既已滅失
    ，自無庸宣告沒收銷燬）。
據上論斷，應依刑事訴訟法第273 條之1 第1 項、第284 條之1
、第299 條第1 項前段，毒品危害防制條例第10條第1 項、第18
條第1 項，刑法第11條、第47條第1 項、第51條第5 款，判決如
主文。
中    華    民    國    99    年    11    月    11    日
                  刑事第十庭    法  官  林裕凱
以上正本證明與原本無異。
如不服本判決應於收受判決後10日內向本院提出上訴書狀，並應
敘述具體理由。其未敘述上訴理由者，應於上訴期間屆滿後20日
內向本院補提理由書(均須按他造當事人之人數附繕本)「切勿逕
送上級法院」。
中    華    民    國    99    年    11    月    11    日
                                書記官  黃振祐
附錄所犯法條
毒品危害防制條例第10條
施用第一級毒品者，處 6 月以上 5 年以下有期徒刑。
施用第二級毒品者，處 3 年以下有期徒刑。

司法院資訊處製作；財團法人民間司法改革基金會備份。
